【裁判字號】    95,簡上,15
【裁判日期】    951023
【裁判案由】    給付貨款
【裁判全文】
臺灣基隆地方法院民事判決              95年度簡上字第15號
上  訴  人  暐琦水電材料有限公司
法定代理人  甲○○
訴訟代理人  乙○○
被上訴人    吳建程即東力企業行
上列當事人間請求給付貨款事件，上訴人對於95年4月4日本院基
隆簡易庭95年度基簡字第71號第一審判決提起上訴，本院第二審
合議庭於95年10月16日言詞辯論終結，判決如下：
    主  文
上訴駁回。
第二審訴訟費用由上訴人負擔。
    事實及理由
一、本件兩造均援引第一審之陳述。上訴人並補充略以：被上訴
    人不否認民生加壓站係其所承攬，依常理，訂購貨物者應是
    承攬人本身，被上訴人抗辯係由翰昌公司為其訂貨，自應進
    一步為舉證；被上訴人倘非買受人，何以不令上訴人更改發
    票上買受人名義？又豈有翰昌公司已因財務問題積欠被上訴
    人款項不付，被上訴人再與翰昌公司協議，由翰昌公司為被
    上訴人訂貨，使債權不獲受償之不利益轉嫁至上訴人身上之
    理？
二、本件上訴人即原告起訴主張：上訴人係以販售水電材料為業
    ，被上訴人先前因承攬訴外人豪志工程股份有限公司於民生
    加壓站之水電工程，為工程施作所需而向上訴人訂購水電材
    料，上訴人依約自92年8月至93年3月間交付系爭貨物予被上
    訴人，貨款共計有新臺幣342,164元，被上訴人履經催討均
    未為給付，為此提出本訴，請求被上訴人給付前開數額，及
    自起訴狀送達翌日起至清償日止按週年百分之5計算之利息
    。
三、本件上訴人上訴後，經爭點整理，兩造就貨物係用於民生加
    壓站、系爭買賣關係之前並無買賣關係往來，並無爭執，惟
    就買賣契約究係存於何人間、時效是否完成之事實尚有爭執
    。此即本件第二審所應審究之點。
四、按當事人主張有利於己之事實者，就其事實有舉證之責任，
    民事訴訟法第277條本文規定甚明。次按以契約訂定向第三
    人為給付者，要約人得請求債務人向第三人為給付，其第三
    人對於債務人，亦有直接請求給付之權，此觀民法第269條
    第1項規定自明。本件上訴人主張其與被上訴人間成立系爭
    貨物買賣契約，業據被上訴人否認，則上訴人應就此項事實
    負舉證責任，而非由被上訴人舉證證明其非系爭契約之買受
    人。經查，上訴人提出92年8月起至93年3月間，每月貨款之
    收款回條、銷貨對帳一覽表、估價單等件為證，主張系爭買
    賣契約乃存於兩造間。惟查，其中有客戶親自簽收之估價單
    上記載之客戶名稱均為「翰昌」，從而上訴人依據買賣契約
    交付系爭貨物時，其認定之買賣契約當事人應該係翰昌公司
    ，而非被上訴人。故系爭貨物之買賣契約應係存在於上訴人
    與翰昌公司之間，與被上訴人無涉；再查被上訴人雖承認收
    受系爭貨物，惟此乃翰昌公司積欠其款項，以代其給付系爭
    貨款之方式抵償債務，是以系爭買賣契約乃屬前開法條規定
    之第三人利益契約，即約定債務人向第三人為給付之契約，
    因此被上訴人雖有收受系爭貨物，究非系爭買賣契約當事人
    。準此，上訴人依據買賣契約之法律關係請求被上訴人給付
    買賣價金及自起訴狀送達翌日起至清償日止按週年百分之5
    計算之法定遲延利息，為無理由，應予駁回。經核，原審因
    而為駁回上訴人請求之判決，於法並無違誤。上訴人仍執第
    一審原詞，未能舉證證明上揭其有利事實以實其說，而聲明
    指摘原判決不當，求予廢棄改判，自無從認為其上訴有理由
    ，應予駁回。
五、據上論結，本件上訴為無理由，依民事訴訟法第436條之1第
    3項、第449條第1項、第78條，判決如主文。
中    華    民    國    95    年    10    月    23   日
                  審判長法  官  邱璿如
                        法  官  徐世禎
                        法  官  李木貴
以上正本係照原本作成。
本件判決不得上訴。
中    華    民    國    95    年    10    月    23    日
                        書記官  林蔚菁


司法院資訊處製作；財團法人民間司法改革基金會備份。
